【裁判字號】    95,上訴,293
【裁判日期】    950426
【裁判案由】    偽造文書等
【裁判全文】
臺灣高等法院高雄分院刑事判決         95年度上訴字第293號
上  訴  人  臺灣高雄地方法院檢察署檢察官
被      告  乙○○
上列上訴人因被告偽造文書等案件，不服臺灣高雄地方法院94年
度訴字第2473號中華民國94年12月16日第一審判決（起訴案號：
臺灣高雄地方法院檢察署94年度偵字第7461號），提起上訴，本
院判決如下：
     主  文
上訴駁回。
     事  實
一、乙○○曾於民國88年間因重傷害案件，經臺灣臺南地方法院
    判處有期徒刑5 年確定，甫於民國93年6 月8 日縮刑期滿執
    行完畢。詎仍不知悔改，復意圖為自己不法之所有，於民國
    93年10月中旬某日，在其朋友甲○○所任職之「赫力國際商
    業股份有限公司」（址設高雄市三民區○○○路81號1 樓）
    辦公室內，徒手竊取甲○○所有之AIG 友邦信用卡1 張（卡
    號0000 0000 00000000號），得手後，又基於意圖為自己不
    法所有之概括犯意，連續於附表1 所示時間，以該信用卡利
    用附表1 所示各銀行所設置之自動櫃員機預借現金得手3 次
    ，而以此不正方法取得他人現金計58,000元（各筆借款詳如
    附表一編號3 、7 、9 所示；另有6 次或因輸入密碼錯誤或
    因信用卡有預借現金限額而未能借得款項，詳如附表一編號
    1 、2 、4 、5 、6 、8）。 另基於意圖為自己不法及行使
    偽造文書之概括犯意，連續於附表2 編號1 至3 所示時間、
    地點，持該信用卡盜刷消費得手3 次，並偽簽「甲○○」署
    名於簽帳單簽名欄內，以表示係「甲○○」確認如附表二編
    號1 至3 所示刷卡金額，與向發卡銀行表示有簽帳消費之意
    而行使之，使該特約商店職員因而陷於錯誤，誤信乙○○係
    真正之信用卡持有人而交付其所購買之物品，足以生損害於
    甲○○、該特約商店及發卡銀行支付帳款之正確性；另於附
    表二編號4 所示時間、地點，持該信用卡刷卡購物，因該信
    用卡有消費額度限制以致詐欺取財未得逞。嗣甲○○發現其
    信用卡被竊，並於94年1 月間某日，甲○○向AIG 友邦信用
    卡公司調閱消費明細，持以報警而循線查獲。
二、案經嘉義縣政府警察局報告臺灣高雄地方法院檢察署檢察官
    偵查起訴。
     理  由
一、本件被告乙○○（下稱被告）所犯為死刑、無期徒刑、最輕
    本刑為3 年以上有期徒刑以外之罪，被告於本院審理時，就
    被訴事實為有罪之陳述，經審判長告知簡式審判程序之旨，
    並聽取當事人之意見後，當庭裁定進行簡式審判程序，合先
    敘明。
二、上揭犯罪事實，業據被告坦承不諱，核與告訴人甲○○指訴
    情節相符，並有AIG 友邦信用卡卡戶消費明細表、自動櫃員
    機監視錄影翻拍照片4 張、香港商香港上海匯豐銀行特約商
    店保留之簽帳單影本3 張及臺灣高雄地方法院檢察署電話紀
    錄單在卷可佐，被告前開自白顯與事實相符，堪以採信。事
    證明確，其犯行堪以認定，應依法論科。
三、按依信用卡交易之過程，係持卡人向特約商店提示信用卡，
    由持卡人在簽帳單上簽名，確認交易之標的及金額，再由特
    約商店核對該信用卡之有效性及持卡人之身分同一性無訛後
    ，特約商店即將該簽帳單送交聯合信用卡處理中心請款轉知
    發卡機構撥款。是簽帳單具有持卡人與特約商店之交易契約
    書之性質，並具有持卡人經由聯合信用卡處理中心請求發卡
    機構撥款之請求書或指示文件之性質，非僅具有處理內部事
    務之傳票性質，且在信用卡簽帳單上偽簽姓名，單從形式上
    觀察，即足以知悉其表示已收受特約商店所交付之交易標的
    物，含有收據之性質，故行為人冒用他人名義於信用卡簽帳
    單上簽名，非僅構成刑法第217 條第1 項之偽造署押罪，並
    應構成刑法第210 條之偽造私文書罪，行為人在偽造簽帳單
    之後，持向特約商店行使，自屬行使偽造私文書之行為。是
    核被告竊取告訴人甲○○信用卡之犯行，係犯刑法第320 條
    第1 項竊盜罪；其以竊得之信用卡，而向店家詐取商品既遂
    （附表二編號1 至3 所示）之行為，係犯刑法第216 條、第
    210 條之行使偽造私文書罪及同法第339 條第1 項之詐欺取
    財既遂罪；其以竊得之信用卡，而向店家詐取商品未遂（附
    表二編號4 所示）之犯行，係犯同法第339 條第3 項、第1
    項之詐欺取財未遂罪；其以竊得之信用卡至提款機，輸入密
    碼指令之不正方法，使各該銀行交付預借現金之犯行（附表
    一編號3 、7 、9 所示），係犯刑法第339 條之2 第1 項之
    以不正方法由自動付款設備取得他人之物罪（至被告另有6
    次或因輸入密碼錯誤或因信用卡有預借現金限額而未能借得
    款項之部分，因刑法第339 條之2 第1 項之罪並無處罰未遂
    之明文，故被告此部分行為並不成立犯罪，附此敘明）。被
    告於簽帳單簽名欄內偽造署名之行為，乃偽造私文書之部分
    行為；又其偽造私文書後進而行使，偽造之低度行為應為行
    使之高度行為所吸收，均不另論罪。被告上揭多次行使偽造
    私文書、詐欺取財既遂及未遂、以不正方法由自動付款設備
    取得他人之物犯行，均時間緊接，犯罪基本構成要件相同，
    分別係基於概括犯意反覆為之，均各應依連續犯之規定，論
    以行使偽造私文書罪、詐欺取財既遂罪及以不正方法由自動
    付款設備取得他人之物罪一罪。又被告前開所犯竊盜罪、行
    使偽造私文書罪與詐欺取財罪、以不正方法由自動付款設備
    取得他人之物罪間，有方法結果之牽連關係，應依刑法第55
    條規定，從一重之連續行使偽造私文書罪處斷。被告曾因重
    傷害案件，經臺灣臺南地方法院判處有期徒刑5 年確定，於
    93 年6月8 日縮刑期滿執行完畢，有臺灣高等法院被告前案
    紀錄表在卷可稽。其受有期徒刑執行完畢後，5 年以內再犯
    本件有期徒刑以上之罪，為累犯，應依刑法第47條之規定加
    重其刑。
四、原審認被告罪證明確，因而適用刑法第56條、第216 條、第
    210 條、第320 條第1 項、第339 條第1 項、第339 條之2
    第1 項、第47條、第55條、第41條第1 項前段、第219 條，
    罰金罰鍰提高標準條例第1 條前段、第2 條等規定，並審酌
    被告不思以正當方式賺取財物，企圖不勞而獲，竊取他人信
    用卡，並冒用甲○○名義使用信用卡，嚴重危害交易秩序，
    行為實不足取，且其前後盜刷、以不正方法取得之金額達
    88,865元，犯罪情節難認輕微，惟念及其於犯後坦承所有犯
    行，態度良好，量處有期徒刑6 月，並諭知如易科罰金以
    300 元折算1 日；並敘明附表二編號1 至3 所示簽帳單上偽
    造之「甲○○」之署押共3 枚，均係偽造之署押，不問屬於
    犯人與否，均應依刑法第219 條規定，宣告沒收。其認事用
    法，核無不合，量刑亦屬允當。檢察官循告訴人之請求，以
    被告所為造成告訴人嚴重經濟負擔，迄今未與告訴人進行和
    解或清償上述債款，顯無悔意，認原判決量刑過輕，為無理
    由，應予駁回。
據上論斷，應依刑事訴訟法第368條，判決如主文。
本案經檢察官姜麗儒到庭執行職務。
中    華    民    國    95    年    4     月    26    日
                  刑事第七庭    審判長法  官   莊飛宗
                                      法  官   曾逸誠
                                      法  官   黃三友
以上正本證明與原本無異。
如不服本判決應於收受本判決後10日內向本院提出上訴書狀，其
未敘述上訴理由者，並得於提起上訴後10日內向本院補提理由書
狀（均須按他造當事人之人數附繕本）「切勿逕送上級法院」。
中    華    民    國    95    年    4     月    27    日
                                      書記官   黃玉珠
附表一
┌──┬──────┬─────────┬───────┐
│編號│預借現金時間│  預借現金之地點  │  預借金額    │
├──┼──────┼─────────┼───────┤
│ 1  │93年11月6日 │高雄市三民區九如二│2萬元         │
│    │1時23分     │路567號           │（因隨機輸入密│
│    │            │臺灣銀行三民分行  │碼錯誤而未能得│
│    │            │                  │手）          │
│    │            │                  │              │
├──┼──────┼─────────┼───────┤
│ 2  │93年11月6日 │同上              │同上          │
│    │1時26分     │                  │              │
├──┼──────┼─────────┼───────┤
│ 3  │93年11月6日 │高雄市○○○路569 │2萬元         │
│    │6時43分     │之1號             │（因隨機輸入密│
│    │            │第一商業銀行鼎泰分│碼正確而得手）│
│    │            │行自動櫃員機      │              │
├──┼──────┼─────────┼───────┤
│ 4  │93年11月6日 │同上              │2萬元（計預借3│
│    │6時44分     │                  │次，惟因該信用│
│    │6時45分     │                  │卡設有參數，有│
│    │6時46分     │                  │預借限額而未能│
│    │            │                  │得手）        │
│    │            │                  │              │
├──┼──────┼─────────┼───────┤
│ 5  │93年11月6日 │土地銀行路竹分行  │同上          │
│    │7時38分     │高雄縣路竹鄉○○路│              │
│    │            │53號              │              │
├──┼──────┼─────────┼───────┤
│ 6  │93年11月7日 │臺灣企銀臺南分行  │同上          │
│    │0時43分     │台南市○○路185號 │              │
├──┼──────┼─────────┼───────┤
│ 7  │93年11月8日 │中興銀行高雄分行  │20,000元      │
│    │19時51分    │高雄市○○○路548號│              │
├──┼──────┼─────────┼───────┤
│ 8  │93年11月8日 │同上              │2萬元（因該信 │
│    │19時52分    │                  │用卡設有參數，│
│    │            │                  │有預借限額而未│
│    │            │                  │能得手）      │
├──┼──────┼─────────┼───────┤
│ 9  │93年11月10日│台北國際商銀      │18,000元      │
│    │1時32分     │                  │              │
└──┴──────┴─────────┴───────┘
附表二
┌──┬──────┬──────────┬──────┐
│編號│盜刷時間    │盜刷地點            │盜刷金額    │
├──┼──────┼──────────┼──────┤
│ 1  │93年11月7日 │明日帝國冷飲        │11,000元    │
│    │3時22分     │臺南市○○街63號    │            │
│    │            │                    │            │
│    │            │                    │            │
├──┼──────┼──────────┼──────┤
│ 2  │93年11月7日 │泛澄有限公司        │8,865元     │
│    │5時12分     │臺南市○○○街42號   │            │
│    │            │                    │            │
├──┼──────┼──────────┼──────┤
│ 3  │93年11月9日 │明日帝國冷飲        │11,000元    │
│    │2時13分     │臺南市○○街63號    │            │
│    │            │                    │            │
│    │            │                    │            │
├──┼──────┼──────────┼──────┤
│ 4  │93年11月9日 │同上                │22,000元（因│
│    │2時13分     │                    │該信用卡設有│
│    │            │                    │參數，有消費│
│    │            │                    │限額而未能得│
│    │            │                    │手。        │
│    │            │                    │            │
│    │            │                    │            │
│    │            │                    │            │
│    │            │                    │            │
└──┴──────┴──────────┴──────┘
附錄本判決論罪科刑法條：
刑法第210條
偽造、變造私文書，足以生損害於公眾或他人者，處 5 年以下有
期徒刑。
刑法第216條
行使第210 條至第215 條之文書者，依偽造、變造文書或登載不
實事項或使登載不實事項之規定處斷。
刑法第339條第1項
意圖為自己或第三人不法之所有，以詐術使人將本人或第三人之
物交付者，處5 年以下有期徒刑、拘役或科或併科1,000 元以下
罰金。
刑法第339條之2第1項
意圖為自己或第三人不法之所有，以不正方法由自動付款設備取
得他人之物者，處3 年以下有期徒刑、拘役或1 萬元以下罰金。


司法院資訊處製作；財團法人民間司法改革基金會備份。
